臺灣橋頭地方法院刑事判決　
111年度易字第190號
公  訴  人  臺灣橋頭地方檢察署檢察官
被      告  蔡妤佳



上列被告因過失傷害案件，經檢察官提起公訴（110年度偵續字
第66號），本院判決如下：
    主  文
蔡妤佳無罪。
    事  實
一、公訴意旨略以：被告蔡妤佳在高雄市○○區○○街000巷00弄000
    號住處飼養犬隻時，本應注意將所飼養之犬隻以繩索及項圈
    拴綁、配戴口罩或為其他防護措施，以避免犬隻無故攻擊行
    經該處之他人，竟疏未注意及此而未盡必要之防護管理義務
    以看管犬隻。嗣負責照顧被告母親之居家照顧服務員即告訴
    人張沛玉（原名：張如鳳）於民國109年10月19日10時30分
    許，推送被告之母親返家而欲打開住處大門時，該犬隻即衝
    向張如鳳，並咬傷其右腳趾頭，造成張如鳳重心不穩而跌倒
    在地，因而受有左手腕骨遠端骨折之傷害，因認被告涉有刑
    法第284條前段之過失傷害罪嫌。
二、按犯罪事實應依證據認定之，無證據不得認定犯罪事實；不
    能證明被告犯罪者，應諭知無罪之判決，刑事訴訟法第154 
    條第2 項、第301 條第1 項分別定有明文。又認定不利於被
    告之事實，須依積極證據，苟積極證據不足為不利於被告事
    實之認定時，即應為有利於被告之認定，更不必有何有利之
    證據；認定犯罪事實所憑之證據，雖不以直接證據為限，間
    接證據亦包括在內，然而無論直接或間接證據，其為訴訟上
    之證明，須於通常一般之人均不致有所懷疑，而得確信為真
    實之程度者，始得據為有罪之認定，若其關於被告是否犯罪
    之證明未能達此程度，而有合理性懷疑之存在，致使無從形
    成有罪之確信，根據「罪證有疑，利於被告」之證據法則，
    即不得遽為不利於被告之認定。另按事實之認定，應憑證據
    ，如未能發現相當證據，或證據不足以證明，自不能以推測
    或擬制之方法，以為裁判之基礎。再刑事訴訟法第161 條第
    1 項規定：檢察官就被告犯罪事實，應負舉證責任，並指出
    證明之方法。因此，檢察官對於起訴之犯罪事實，應負提出
    證據及說服之實質舉證責任。倘其所提出之證據，不足為被
    告有罪之積極證明，或其指出證明之方法，無從說服法院以
    形成被告有罪之心證，基於無罪推定之原則，自應為被告無
    罪判決之諭知（最高法院30年上字第816 號、76年台上字第
    4986號、40年台上字第86號、92年台上字128 號判例意旨參
    照）。
三、公訴意旨認被告涉有前揭犯嫌，無非係以被告蔡妤佳於警詢
    及偵查中之供述、證人即告訴人於警詢及偵查中之指證、顏
    威裕醫院開立之診斷證明書1張、勘驗筆錄、報告及現場模
    擬之蒐證照片為其主要論據。訊據被告蔡妤佳固坦承有於上
    開地點飼養犬隻，並將之拴在上開地點大門旁等事實，且不
    爭執告訴人當日跌倒受有上開傷害之事實，惟堅詞否認有何
    過失傷害之犯行，辯稱：我的狗有栓，本案沒有人在場，沒
    有證據可以證明告訴人有被我的狗咬傷等語（審易卷第38頁
    易字卷第41頁），經查：
　㈠上開不爭執事項，業經告訴人於警詢與偵訊中、證人王心怡
    於本院審理時證述明確（警卷第9頁至第10頁；偵一卷第17
    頁至第19頁；易字卷第33頁至第37頁），並有顏威裕醫院11
    0年1月14日診斷證明書、110年9月17日（110）顏醫人字第0
    000000-0號函與告訴人病歷資料（警卷第11頁；偵二卷第37
    頁至第42頁）、現場照片（警卷第39頁至第41頁）等在卷可
    資佐證，是此部分事實應堪認定。
　㈡告訴人於警詢與偵訊中固證稱：我於上開時地要推被告母親
    從外返家中，在開門時被告所養的狗當時綁在門旁外，就突
    然咬我的右腳指頭，是食指與中指，造成我重心不穩跌倒，
    導致我的左手骨折等語（警卷第9頁；偵一卷第17頁）。然
    此僅為告訴人之單一指訴，自應探究告訴人之指訴，有無其
    他補強證據。
　㈢證人王心怡於審理時證稱：當天我不在場，是告訴人電話通
    知公司負責人紀淑華說她服務過程中有跌倒的狀況，所以公
    司指派我到場，我到場後有約略檢查告訴人的傷口，她的手
    有腫脹，但是我有請告訴人脫鞋，沒有看到腳有傷口等語（
    易字卷第34頁至第37頁）。復以，告訴人於案發後翌日前往
    顏威裕醫院接受門診治療，並未檢有任何腳部受傷之情形，
    有上開告訴人之診斷證明書與病歷資料可參，卷內亦無告訴
    人當日腳部受傷或所著鞋子有遭動物齧咬痕跡之相關照片，
    可資補強告訴人上開遭被告所飼養犬隻所咬之指訴，告訴人
    上開指訴是否得以逕採為被告不利之認定，已有疑義。
　㈣告訴人雖於偵查中提出其腳部照片1張（警卷第35頁），然該
    照片並無從看出告訴人有何受傷之情形。告訴人復於偵訊中
    稱：然該照片係於案發後1個月所拍攝，我於案發當下並無
    就腳部受傷情勢就醫等語（偵一卷第18頁），惟告訴人業於
    案發後翌日前往醫院接受診治，其案發當日果遭被告所飼犬
    隻所咬，於就醫時一併就此部分委請醫生施以治療實無困難
    ，且遭動物所咬傷尚有引起其他疫病之可能，當無放任腳部
    傷勢置之不理，是告訴人此部分供述亦有疑義，腳部照片自
    不足為告訴人指訴之補強。
　㈤按證人陳述之證言組合，其中屬於轉述其聽聞自被害人陳述
    被害經過者，屬於與被害人之陳述具同一性之累積證據，而
    不具補強證據之適格（最高法院110 年度台上字第264號判
    決參照）。證人紀淑華於警詢所述告訴人電話告知遭犬隻咬
    傷、證人王心怡於本院審理時證稱其到場後告訴人所述內容
    以及顏威裕醫院上開函文及病歷資料所載有告訴人自陳有遭
    狗咬傷等部分，核均具有傳聞轉述之性質，屬與告訴人之陳
    述具同一性之累積證據，均不具補強證據之適格，不足為告
    訴人上開指訴之補強。
　㈥檢察官雖另提出勘驗筆錄、報告及現場模擬之蒐證照片以為
    佐證，然觀諸此部分證據之內容，係以告訴人自述其案發當
    日之行進動線進行模擬，亦屬與告訴人指訴具有同一性之累
    積證據，尚無從作為告訴人上開指訴之補強證據。況觀諸告
    訴人模擬當日腳部遭咬之照片，該大門開啟之位置，已以順
    時鐘方向開啟至超過90度甚多而呈現入口處完全開啟狀態，
    而開啟後之門扇外緣，已屬被告所飼犬隻以狗繩繫綁後可及
    最遠位置等情，有該模擬照片可參（偵二卷第69頁），可知
    該犬隻可資攻擊進出大門人員之角度及範圍已甚小，亦即進
    出大門之人仍有較大之安全出入空間，而依常人趨吉避凶之
    習性，見進出口處繫有陌生犬隻，於習性未明之情形下，當
    會小心擇以安全行進動線通行，告訴人所述之行進動線捨此
    未為，已容有懷疑之可能；再者，上開遭咬模擬照片對照告
    訴人自行模擬遭咬傷後之跌倒照片（偵二卷第70頁），可知
    告訴人自陳遭咬時是要繞行至輪椅後方，當時依其行進動線
    係面朝大門外面方向移動，準此，常人如於行進間，面前遭
    受攻擊，理應往後退避遠離攻擊源（即往大門內方向），然
    告訴人所模擬遭攻擊跌倒之情形，卻係再朝攻擊源處前進後
    再改由面向大門方向跌坐在距離大門較遠之處，此部分所述
    亦非無疑義。是依其指訴所為之上開模擬證據，自亦無從為
    被告不利之認定。
　㈦綜上所述，依檢察官所提出證據及調查證據結果，尚無法使
    本院就被告確有公訴意旨所指過失傷害犯行乙節，達到毫無
    合理懷疑而得確信為真實之程度。此外，復查無其他積極事
    證足以證明被告有公訴意旨所指犯行，揆諸前揭法條及說明
    ，無從遽為被告有罪之認定而應為無罪之諭知。　　
據上論斷，應依刑事訴訟法第301條第1項，判決如主文。
本案經檢察官陳志銘提起公訴，檢察官黃碧玉到庭執行職務。
中　　華　　民　　國　　111 　年　　9 　　月　　30　　日
                  刑事第一庭    法　官  陳狄建
以上正本證明與原本無異。
如不服本判決應於收受判決後 20 日內向本院提出上訴書狀，並
應敘述具體理由。其未敘述上訴理由者，應於上訴期間屆滿後20
 日內向本院補提理由書 (均須按他造當事人之人數附繕本)「切
勿逕送上級法院」。
中　　華　　民　　國　　111 　年　　10　　月　　5 　　日
                                書記官  吳雅琪
卷證對照表：
一、高雄市政府警察局楠梓分局高市警楠分偵字第11070445100號，稱警卷 二、臺灣橋頭地方檢察署110年度偵字第3881號，稱偵一卷 三、臺灣橋頭地方檢察署110年度偵續字第66號，稱偵二卷 四、臺灣橋頭地方法院111年度審易字第264號，稱審易卷 五、臺灣橋頭地方法院111年度易字第190號，稱易卷